最高法院刑事判決　　　　　　　　　　　　　　　　八十八年度台上字第八○七號
　　上　訴　人　甲○○
　　選任辯護人　林慶雲律師
　　　　　　　　王佑如律師
　　　　　　　　侯勝昌律師
右上訴人因走私案件，不服台灣高等法院高雄分院中華民國八十七年九月二十三日第
二審更審判決（八十六年度上更(二)字第三九八號，起訴案號：台灣高雄地方法院檢察
署八十四年度偵字第六七八一、六七九八號），提起上訴，本院判決如左：
    主  文
原判決撤銷，發回台灣高等法院高雄分院。
    理  由
本件原判決認定，上訴人甲○○係高雄籍上德號漁船輪機長。民國八十四年一月三十
一日二十三時許，於該船自印度洋返航途中，在我國領海外東經一百二十四度、北緯
二十度，即菲律賓與台灣間之巴士海峽海域，與船長即已判決確定之許文合，暨另一
不明國籍商船之船員多人，共同合力自該不明國籍商船上將如原判決附表所示完稅價
格新台幣（下同）五百二十餘萬元之未稅洋菸及出自大陸地區之董公酒卸載於上德號
漁船。同年二月二日二十三時許，將該船駛進高雄港，俟機將貨品交與綽號「阿吉」
之人等情。因而撤銷第一審部分判決，按共同正犯，論處上訴人私運管制物品進口逾
公告數額罪刑，固非全無見地。惟查上訴人否認參與上開犯行，而以：伊任上德號漁
船之輪機長，管理機艙引擎、冷凍及機房之工作。當時伊在輪機室工作，聽到有船靠
近之碰撞聲，到甲板上察看，見一艘商船之人員將物品卸至上德號船上。伊正欲前往
瞭解原因，但船長命伊不要管，伊退回輪機室繼續值班，不知其裝載何種物品等語置
辯。卷查共同被告即任上德號漁船船長之許文合在警訊及偵、審中，均坦承如原判決
附表所示之走私物品，係其一人應不知名之商船船員所託，以十萬元代價為之載運進
口，轉交綽號「阿吉」之人者，走私物品卸載至漁船，亦皆由商船之船員為之，上訴
人其時在漁船之機艙內工作云云。原判決事實欄記載上訴人係與不知名商船上船員多
人共同私運管制物品進口，自亦表示該商船實有船員多人，則許文合上開所稱走私物
品由商船船員卸載之供述何以不足採，原判決不說明理由，即有判決不載理由之違法
。又其理由內所稱：該船無其他船員可協助搬運云云，係僅指漁船之情形，不表示該
走私物之卸載非有上訴人參與不可。從而原判決事實欄記載：上訴人與許文合及商船
上船員多人基於共同私運管制物品進口之意思聯絡，「合力」將上開走私物品卸載至
漁船之事實，顯然無據可憑，與刑事訴訟法第一百五十四條規定有違。至於原判決所
謂上開私貨卸載時，船長未有不命為輪機長之上訴人關閉引擎之理云云，資以推定上
訴人對私貨之卸載知悉，但按懲治走私條例第二條第一項之走私罪，以有私運管制物
品進口之行為始能成立；僅單純知悉他人私運管制物品進口而未參與其行為者，不能
成立該罪。上訴人為上德號漁船輪機長，在船長許文合指揮下工作，其對許文合私運
管制物品進口之事實知悉，是否即能認為其已參與許文合走私之行為其分擔之犯行為
何﹖原判決均未詳細論列，事實未臻明確，本院無從為法律上判斷。上訴人上訴意旨
，指摘原判決此部分不當，非無理由，應認仍有發回更審之原因。
據上論結，應依刑事訴訟法第三百九十五條前段，判決如主文。
中      華      民      國    八十八    年      二      月    二十五    日
                              最高法院刑事第九庭
                                  審判長法官  吳  雄  銘
                                        法官  羅  一  宇
                                        法官  池  啟  明
                                        法官  石  木  欽
                                        法官  王  憲  義
      右正本證明與原本無異
                                              書  記  官
中      華      民      國    八十八    年      三      月      一      日
